臺灣桃園地方法院民事判決　　　　　　100年度家訴字第426號
原　　　告　謝靜妃
訴訟代理人　呂瑞貞律師
被　　　告　韓福祿
上列當事人間確認婚姻關係存在事件，本院於民國100年12月9日
辯論終結，判決如下：
    主      文
確認兩造婚姻關係存在。
訴訟費用由被告負擔。
    事實及理由
一、原告起訴主張：
  (一)原告與被告於民國81年6 月6 日結婚，婚後雙方育有3 名子
    女。99年間被告為達與原告離婚之目的，竟與第三人韓佩庭
    聯手，先由第三人韓佩庭將空白之離婚協議書讓第三人卜敏
    鈞在證人欄上簽名，復由被告於99年9 月24日在台北市○○
    區○○街138 號住處，未經原告同意，盜用原告「謝靜妃」
    名字之印章，及偽造原告之簽名於「女方」欄位上，在桃園
    縣中壢市○○○路盜刻「卜敏鈞」之印章後，分別盜蓋上開
    原告「謝靜妃」及第三人「卜敏鈞」之印章在前開離婚協議
    書之「女方」、「證人」欄位上，以製作原告與被告之離婚
    協議書1 份；被告與第三人韓佩庭再於同日前往桃園縣中壢
    市戶政事務所自強工作站辦理原告與被告之離婚登記，出示
    上開偽造之離婚協議書，第三人韓佩庭並偽造原告「謝靜妃
    」之簽名及盜蓋上開原告之印章在該戶政事務所離婚登記申
    請書「申請人」欄位上，以佯裝為原告本人同意與被告離婚
    之意旨而行使之，令該戶政事務所人員張廣維不察，而將於
    原告與被告離婚之意旨登載於戶籍登記簿（原證一）；被告
    與第三人韓佩庭之上述行為，侵害原告於法律上所保障之婚
    姻關係及權利，其二人之行為因觸犯刑法，於檢察官提起偵
    查時，業經坦承不諱，並經檢察官裁定緩起訴確定，此有桃
    園地方法院檢察署100 年度偵字第19729 號緩起訴處分書可
    證（原證二）。
  (二)本件原、被告間之「離婚協議書」既經偽造，欠缺雙方離婚
    之真意，且證人簽名亦屬偽造，不符民法第1050條所定之法
    定要件，依民法第73條規定應屬無效。縱已辦畢離婚登記，
    亦然，是兩造間之婚姻關係仍存在，惟為被告所爭執，且於
    戶政事務所已為離婚登記，該登記對外具有公示性，除經司
    法機關裁判確定或當事人提憑有效證明文件申請更正外，不
    得由原告自行前往辦理即可逕行更正，是原告就婚姻關係之
    存否即有不安之狀態，其提起確認婚姻關係存在之訴，即有
    受確認判決之法律上利益，爰依民事訴訟法第247 條第1 項
    規定確認之。
  (三)是本件兩造雖有離婚協議形式及登記，惟協議書及登記程序
    係經偽造，於法不合，從而原告主張兩造之離婚無效，婚姻
    關係仍存續，爰起訴請求確認如訴之聲明。
二、被告則以：對原告所述不爭執，然聲明駁回原告之訴。
三、得心證之理由:
（一）按兩願離婚，應以書面為之，有二人以上證人之簽名，並
      應向戶政機關為離婚之登記，民法第1050條定有明文。該
      條所以規定兩願離婚應以書面為之，並應有二人以上證人
      之簽名，是離婚除離婚當事人須確實有離婚之真意外，且
      證人需能證明離婚當事人有離婚之合意，而無抑勒或欺瞞
      情事，是證人之簽名，雖未限定須與書據作成同時為之，
      縱為離婚書據作成後所加簽，亦無不可。然既稱為證人，
      自須對於離婚之協議在場聞見，或知悉當事人間有離婚之
      協議，而願為證明者，始足當之，此項證人為不可代替性
      ，自不容授權他人代理而為證明。
（二）經查，原告主張兩造為夫妻，於99年9 月24日向戶政機關
      辦理離婚登記之事實，有原告提出之戶籍謄本為證，堪信
      為真實。又原告主張被告於99年9 月24日，未經原告同意
      ，偽造原告之簽名於離婚協議書之「女方」欄位上，又盜
      刻「卜敏鈞」之印章後，分別盜蓋原告「謝靜妃」及第三
      人「卜敏鈞」之印章在上開離婚協議書之「女方」、「證
      人」欄位上，以製作原告與被告之離婚協議書1 份；被告
      與第三人韓佩庭再於同日前往桃園縣中壢市戶政事務所自
      強工作站出示上開偽造之離婚協議書，辦理原告與被告之
      離婚登記，第三人韓佩庭並偽造原告「謝靜妃」之簽名及
      盜蓋上開原告之印章在該戶政事務所離婚登記申請書「申
      請人」欄位上，以佯裝為原告本人同意與被告離婚之意旨
      而行使之，令該戶政事務所人員張廣維不察，而將於原告
      與被告離婚之意旨登載於戶籍登記簿之事實，業經被告韓
      福祿、第三人韓佩庭於台灣桃園地方法院檢察署偵查中坦
      承不諱，且第三人謝靜妃、卜敏鈞、張廣維於台灣桃園地
      方法院檢察署偵訊時證述屬實，並有離婚協議書、離婚登
      記申請書、桃園縣中壢市戶政事務所自強工作站99年9 月
      24日之監視錄影器畫面附於上開偵查卷內為證，復為被告
      於本院審理時所不爭執，自堪信為真實。
（三）綜上所述，本件兩造離婚，欠缺有效之一造當事人、證人
      ，與法定方式未合，自不生效力可言，從而原告請求確認
      兩造間婚姻關係存在，誠屬有據，應予准許。
四、結論，原告之訴為有理由，依民事訴訟法第78條，判決如主
    文。
中    華    民    國   100    年    12    月    29    日
                        家事法庭法  官  陳婉玉
上列正本證明與原本無異
如對本判決上訴，須於判決送達後20日內向本院提出上訴狀
中    華    民    國   100    年    12    月    29    日
                                書記官  王馨瑩